【裁判字號】    88,家訴,88
【裁判日期】    890316
【裁判案由】    否認子女
【裁判全文】
臺灣新竹地方法院民事判決  八十八年度家訴字第八十八號
    原          告  乙○○
    被          告  甲○○
    兼右法定代理人  丙○○
右當事人間請求否認子女事件，本院判決如左：
    主    文
確認被告甲○○（民國八十六年十二月二十三日生）非原告與被告丙○○之婚生子女
。
訴訟費用由被告負擔。
    事    實
一、原告聲明：如主文所示。
二、事實摘要：
  (一)原告主張與被告丙○○於民國七十八年十月十日結婚，婚後兩造因個性不合，
      ，而於八十六年八月五日協議離婚。嗣於八十七年十二月間，原告申請戶籍謄
      本時，始知被告丙○○已於八十六年十二月二十三日生下一女即被告甲○○，
      並登記為原告之婚生子女，因兩造自八十三年間起即分居，期間未曾發生性關
      係，故被告甲○○應非原告與被告丙○○所生，經問之被告丙○○上情，伊亦
      坦承被告甲○○非其親生子女，是雖被告甲○○係在原告與被告丙○○之婚姻
      關係存續中所生之子女，依法應推定為原告之婚生子女。惟被告甲○○既非被
      告丙○○自原告受胎所生子女，自應認原告與被告甲○○間並無親子關係，爰
      依民法第一千零六十三條第二項規定提起本件訴訟。
  三、證據：提出戶籍謄本一件為證。
乙、被告方面：
    被告丙○○於本件言詞辯論期日承認被告甲○○係伊與訴外人陳正漢所生。
丙、本院依職權囑託財團法人長庚紀念醫院鑑定被告甲○○與原告及被告丙○○之血
    緣關係。
    理    由
一、按關於認諾及訴訟上自認或不爭執事實之效力之規定，於否認子女之訴，不適用
    之，民事訴訟法第五百九十四條定有明文；此乃係因否認子女之訴，涉及生父之
    血統與非婚生子女之身分，與社會公益有關，處分權主義於此種訴訟應為適當限
    制之故。惟法院以此認諾之情形，為其自由心證判斷事實真偽之部分資料，仍無
    不可（參照最高法院二十九年上字第五十六號判例）。經查被告丙○○於本院言
    詞辯論期日始終承認被告甲○○非其與原告所生之子女，顯已承認原告之主張為
    正當，揆諸首開法條規定，雖不能即認有認諾之效力，而逕為被告敗訴之判決，
    惟本院仍得採為判斷系爭事實真偽之資料，合先敘明。
二、本件原告主張伊與被告丙○○於七十八年十月十日結婚，而被告甲○○係於八十
    六年十二月二十三日出之事實，業據原告提出被告丙○○不爭執之戶籍謄本為證
    ，自堪信為真實。又兩造自八十三年間起即分居，嗣於八十六年八月五日離婚，
    期間未曾發生性關係，此除有原告提出之上開戶籍謄本附卷可憑外，復為被告丙○○所不爭執，亦堪信原告上開主張為真實。另被告甲○○應非被告丙○○自原
    告受胎而生一節，經本院囑託財團法人長庚紀念醫院鑑定被告甲○○與原告及被
    告丙○○之血緣關係，鑑定結果認為，雖被告丙○○未參與鑑定，但依據人類基
    因半形檢查結果顯示，『由於乙○○不具有（ＨＬＡ）Ａ２４Ｂ５５或Ａ２４Ｂ
    -或Ａ-Ｂ５５或Ａ-Ｂ-，Ｃｗｌ或Ｃｗ３；及（ＤＮＡ型）Ｄ８ｓ１１７９  １
    ３或１４，Ｄ３Ｓ１７４４  １９或２０，Ｄ１２Ｓ１０９０  ２７等基因半形
    之可能，因此可以排除「乙○○是甲○○的親生」這一個假設』，有該院八十九
    年二月九日（８８）長庚院法字第０七二八號函附親子鑑定報告在卷足憑，且參
    諸被告丙○○亦自承被告甲○○係伊與訴外人陳正漢所生，依此，被告甲○○即
    非原告之子，原告主張被告甲○○非被告丙○○自其受胎而生，堪信為真實。
三、按妻之受胎，係在婚姻關係存續中，推定其所生子女為婚生子女。前項推定，如
    夫妻之一方能證明妻非自夫受胎者，得提起否認之訴。但應於知悉子女出生之日
    起，一年內為之，民法第一千零六十三條定有明文。查本件原告主張被告丙○○
    於八十六年八月五日生下被告甲○○，其受胎期間既係在兩造之婚姻關係存續中
    ，依前開規定，被告甲○○自應推定為原告與被告丙○○之婚生子女，然被告丙○○懷胎生下被告甲○○，非自原告受胎而生一節，已如前述；而原告係於八十
    七年十二月時，方知被告丙○○以生下被告甲○○，且登記為其婚生子女，此復
    為被告丙○○所不爭執，是原告於知悉被告甲○○出生之日起一年內提起本件訴
    訟，於法洵屬有據，應予准許。
四、據上結論：本件原告之訴為有理由，依民事訴訟法第三百八十五條第一項前段、
    第七十八條判決如主文。
中      華      民      國    八十九    年      三      月     十六     日
                                  臺灣新竹地方法院民事第一庭
~B法      官  鍾啟煌
右為正本係照原本作成。
如對本判決上訴，須於判決送達後二十日內向本院提出上訴狀。
~B法院書記官  鄭姿萍
中      華      民      國    八十九    年      三      月     十七     日


司法院資訊處製作；財團法人民間司法改革基金會備份。
